高雄高等行政法院判決
　　　　　　　　　　　　　　　　　　　93年度訴字第390號
　　　　　　　　　　　　　　　.
　　原　　　告　甲○○
　　訴訟代理人　丙○○
　　被　　　告　高雄市政府教育局
　　代　表　人　乙○○　局長
　　訴訟代理人　丁○○
上列當事人間因提供行政資訊事件，原告不服高雄市政府中華民
國93年2月12日高市府法一字第0930008131號訴願決定，提起行
政訴訟。本院判決如下：
    主  文
原告之訴駁回。
訴訟費用由原告負擔。
    事  實
一、事實概要：
    緣原告於民國（下同）72年8月1日起由高雄市建國國小自行
    聘用，擔任該校附設幼稚園自立班教師，至77年因該園招生
    不足，而於77年9月30日離職。嗣78年2月間被告辦理幼稚園
    教師納編案，原告因非現職人員故未予納編。此後，原告一
    再以復職納編為由向被告提出陳情，均未獲允准。又原告於
    92年1月22日向被告函詢高雄市於78年間辦理29所國小附設
    幼稚園自立班教師納編前，原編制班之學校名稱、立案文號
    及設立法令依據，被告乃以92年2月7日高市教三字第092000
    271號函復原告略以：「本市公立幼稚園編制班之設立，係
    考量社區需求並視市府財源情況，專案簽陳市府同意後辦理
    ，且為公設無須申請立案手續，故未有立案文號。另有關未
    納編前編制班資料，因年代久遠，相關資料查考困難，已無
    完整資料可資提供」等語。原告不服，提起訴願，經高雄市
    政府92年7月10日高市府法一字第0920037668號訴願決定將
    原處分撤銷，責由被告於二個月內另為適法之處分。被告遂
    依訴願決定之意旨，另於92年8月28日以高市教三字第09200
    28672號函提供77年度公私立幼稚園一覽表予原告，其函文
    內容略以：「檢送本市77學年度公私立幼稚園一覽表乙份，
    內載有本市納編前各校編制班、自立班班級數、校數及自立
    班主案日期、文號等資料；另本市公立幼稚園編制班之設立
    ，係考量社區需求並視市府財源情況，專案簽陳市府同意後
    辦理，且為公設無須申請立案手續，故有關編制班立案文號
    等，本局確實無法提供。」原告對該函仍表不服，提起訴願
    ，亦遭駁回，遂提起本件行政訴訟。
二、兩造聲明：
  (一)原告聲明求為判決：
    (1)訴願決定及原處分均撤銷。
    (2)被告應依原告申請，依檔案法、行政資訊公開辦法作成准
    　予提供高雄市於77年間29所編制班國小附設幼稚園及前金
    　幼稚園立案法令、立案文號、日期、校名及立案核准公文
    　之行政處分。
    (3)訴訟費用由被告負擔。
  (二)被告聲明求為判決：
    如主文所示。
三、兩造之爭點：
  甲、原告主張之理由：
    1.查被告77年7月8日高市教育三字第19261號函復原告略以
      ：「．．．其缺額係由原編制29所國小附設幼稚園及市立
      前金幼稚園部分教師調回國小後所空出．．．。」等語，
      原告據此請求被告提出高雄市於78年間辦理29所國小附設
      幼稚園自立班教師納編前，原編制班之學校名稱、立案文
      號及設立法令依據，即屬依法有據。
    2.又高雄市政府之「高雄市政府文書處理要點」之檔案分類
      目錄索引教育類教育綱教育行政327.1.1幼稚園設立登記
      資料為永久保存，均定有明文。訴願機關未依法調查證據
      ，率爾採信被告所稱高雄市公立幼稚園編制班之設，因無
      須申請立案，故無有關編制班立案文號可資提供云云，所
      為決定難謂適法。
    3.另訴願決定理由謂編制班僅需簽陳市府同意後即辦理，並
      未有應報請主管教育行政機關核准立案之規定。然是依何
      法同意？訴願機關未依法向高雄市政府檔案室調閱29所編
      制班簽請市府同意設立附設幼稚園之檔案，僅泛言編制班
      僅須簽陳市府同意即可辦理，亦難謂適法。又訴願機關所
      引用之「台灣省國民小學附設自立幼稚（班）試行要點第
      2點」（該要點已於72年廢止），並非高雄市政府所訂，
      且未經訴願機關向其查證上揭試行要點廢止後至78年間有
      關幼稚園立案之申請，高雄市政府又依何法令准其申請立
      案？亦與法有違。而台灣省74年3月15日府教四字第16434
      號函訂「台灣省輔導幼稚園教育正常發展實施要點」第4
      點：「．．．經報請縣市政府核准後，依規定申請立案附
      設幼稚園。」高雄市政府卻未依法訂定相關法規，難謂適
      法。
  乙、被告主張之理由：
    1.按各機關依照管理程序，將依職權所作成、持有或保管之
      資料及其附件歸檔管理後，除有檔案法第18條所定各款得
      拒絕或有其他法律明定不得閱覽之情形者外，人民皆可依
      同法第17條規定，以書面敘明理由，向檔案所在之機關申
      請閱覽、抄錄或複製檔案。基此條文之反面解釋，人民所
      申請之資料及其附件，倘係機關根本未作成、未持有或未
      保管，自非屬檔案法所明定規範之檔案，機關自無提供予
      人民申請閱覽、抄錄或複製檔案之餘地。
    2.次按，幼稚教育法公布施行前（70年11月 6日）之幼稚園
      設置辦法第3條及第12條，僅規範「私立」幼稚園籌備完
      竣後，應由董事會報請主管教育行政機關「立案」，俟核
      准後始得開辦招生。又國民小學附設之幼稚園於未納編前
      可分為，由政府設立而屬編制內之幼稚園（編制班）及地
      方人士自籌財源興建之幼稚園（自立班）。前揭二種班制
      ，依臺灣省國民小學附設自立幼稚園（班）試行要點第2
      點規定：「國民小學．．．地方人士自籌財源興建幼稚園
      （班）教室者，經報該管縣市政府核准後，得附設自立幼
      稚園。」故「編制班」僅須簽陳市府同意後即可辦理，並
      未有應報請主管教育行政機關核准「立案」之規定。又查
      ，幼稚教育法亦僅規範「私立」幼稚園籌設完竣，應報請
      所在地主管教育行政機關「立案」，並未規定「公立」幼
      稚園應經立案。準此，市公立幼稚園編制班依前揭法令規
      定，既無需申請立案，即無立案文號可言。準此規定及事
      實，原告所述編制班及自立班均需由市政府核准「立案」
      應屬府檔，均存於市府檔案室云云，顯係對有關法令之規
      定有所誤解。本件原告請求提供幼稚園未納編前編制班之
      立案文號，事實上既不存在，即屬事實不能，機關自無從
      提供。從而被告否准原告請求提供編制班立案文號之申請
      ，揆諸上開法律規定，洵屬正當而無違誤。
    3.本件原告訴請給付之標的：「高雄市77年29所編制班國小
      附設幼稚園及前金幼稚園立案法令、立案文號、日期、校
      名」，其中有關本市納編前各校編制班、自立班班級數、
      校數及「自立班」立案日期、文號等資料，被告業已於92
      年8月18日以高市教三字第0920028672號函附幼稚園一覽
      表上提供予原告；至於本市公立幼稚園「編制班」之設立
      ，係考量社區需求並視市府財源狀況，專案簽陳市府同意
      後辦理，且為公設，無需申請立案手續，故有關「編制班
      」立案文號資料，被告自無從提供，原告就不存在之物請
      求給付，自屬給付不能，原告訴請給付，顯強人所難，其
      訴自無理由。
    理  由
一、被告之代表人原為鄭英耀局長，業於93年7月16日改由新任
    乙○○局長繼任，有高雄市政府93年6月30日高市府人二字
    第0930034771號函及高雄市政府任命狀影本各乙紙附卷可稽
    。茲被告具狀聲明由乙○○局長以代表人之身分聲明承受訴
    訟，核無不合，先予敘明。
二、按「申請閱覽、抄錄或複製檔案，應以書面敘明理由為之，
    各機關非有法律依據不得拒絕。」「各機關對於第十七條申
    請案件之准駁，應自受理之日起三十日內，以書面通知申請
    人。其駁回申請者，並應敘明理由。」檔案法第17條及第19
    條分別定有明文。次按「行政機關持有及保管之資訊，以公
    開為原則，限制為例外；其公開及限制，除本法規定者外，
    另以法律定之。」「有關行政機關資訊公開及其限制之法律
    ，應於本法公布二年內完成立法。於完成立法前，行政院應
    會同有關機關訂定辦法實施之。」「本辦法依行政程序法第
    四十四條第三項規定訂定之。」「行政資訊應依本辦法主動
    公開或應人民請求提供之。」亦分別為行政程序法第44 條
    第1項、第3項、行政資訊公開辦法第1條及第6條所明定。是
    行政機關持有及保管之資訊，除法令有限制之情形外，當事
    人固得依法申請行政機關提供由其閱覽及影印，然應以行政
    機關確持有或保管該資料為限，若行政機關已無持有或保管
    該資料，當事人自無從要求行政機關提供該資料供其申請閱
    覽及影印，自不待言。
三、經查，原告於92年1月22日向被告函詢高雄市於78年間辦理
    29所國小附設幼稚園自立班教師納編前，原編制班之學校名
    稱、立案文號及設立法令依據，被告乃以92年2月7日高市教
    三字第092000271號函復原告略以：「本市公立幼稚園編制
    班之設立，係考量社區需求並視市府財源情況，專案簽陳市
    府同意後辦理，且為公設無須申請立案手續，故未有立案文
    號。另有關未納編前編制班資料，因年代久遠，相關資料查
    考困難，已無完整資料可資提供」等語。原告不服，提起訴
    願，經高雄市政府92年7月10日高市府法一字第0920037668
    號訴願決定將原處分撤銷，責由被告於二個月內另為適法之
    處分。被告遂依訴願決定之意旨，另於92年8月28日以高市
    教三字第0920028672號函提供77年度公私立幼稚園一覽表予
    原告，並於函文中略陳：「檢送本市77學年度公私立幼稚園
    一覽表乙份，內載有本市納編前各校編制班、自立班班級數
    、校數及自立班主案日期、文號等資料；另本市公立幼稚園
    編制班之設立，係考量社區需求並視市府財源情況，專案簽
    陳市府同意後辦理，且為公設無須申請立案手續，故有關編
    制班立案文號等，本局確實無法提供。」等情，此有被告上
    揭公函附於原處分卷可稽，自堪信為真實。
四、原告起訴雖一再主張依據台灣省74年3月15日府教四字第164
    34號函訂「台灣省輔導幼稚園教育正常發展實施要點」第4
    點規定，幼稚園之設立，須申請立案，且依被告77年7月8日
    高市教育三字第19261號函復原告略以：「．．．其缺額係
    由原編制29所國小附設幼稚園及市立前金幼稚園部分教師調
    回國小後所空出．．．。」等語，故其請求被告提供高雄市
    於78年2月間辦理29所國小附設幼稚園自立班教師納編前，
    原編制班之學校名稱、立案文號及設立法令依據，非無理由
    云云，惟查：
    1.國民小學附設之幼稚園於未納編前可分為，由政府設立而
      屬編制內之幼稚園（編制班）及地方人士自籌財源興建之
      幼稚園（自立班）二種班制。茲依台灣省政府教育廳62年
      8月8日（62）88教四字第04631號函頒布之「台灣省國民
      小學附設自立幼稚園（班）試行要點」第2點規定：「國
      民小學．．．地方人士自籌財源興建幼稚園（班）教室者
      ，經報該管縣市政府核准後，得附設自立幼稚園。」其次
      ，幼稚教育法公布施行（70年11月6日）前之幼稚園設置
      辦法第3條及第12條僅針對「私立」幼稚園籌備完竣後，
      應由董事會報請主管教育行政機關「立案」，俟核准後始
      得開辦招生而為規定。再者，依行為時之幼稚教育法第6
      條第3項亦僅就私立幼稚園籌設完竣，應報請所在地主管
      教育行政機關立案而加以規定，準此，公立幼稚園編制班
      之設立，在高雄市於78年2月間辦理幼稚園教師納編前，
      尚無法令規定須申請立案始得設立，申言之，申請立案，
      並非公立幼稚園編制班設立之前提要件，故被告辯稱公立
      幼稚園編制班之設立，僅須簽陳市府同意後即可辦理，應
      可採信。
    2.按公立幼稚園編制班之設立，在高雄市於78年2月間辦理
      幼稚園教師納編前，既無須申請立案之法令規定，詳如前
      述，則當時29所國小附設幼稚園編制班之設立，即無立案
      文號可言，亦據被告陳明在卷。是原告所稱編制班及自立
      班之設立，均須申請立案，核不足採信。職故，原告請求
      被告提供高雄市於78年2月間辦理29所國小附設幼稚園自
      立班教師納編前，原編制班立案法令依據、立案文號、日
      期等，乃屬事實不能，被告自無從提供，從而被告否准原
      告該項請求之申請，揆諸首揭法條之說明，自非無理由。
    3.至原告訴請被告提供77年間29所編制班國小附設幼稚園之
      校名之資料，被告業已於92年8月18日以高市教三字第092
      0028672號函附幼稚園一覽表上提供予原告，此為原告所
      不爭執，自難謂被告對其請求有不予提供之違法，併此說
      明。
五、綜上所述，原告前述主張既均不足採，被告駁回原告請求其
    提供前述資料之申請，並無違誤；訴願決定遞予維持，亦無
    不合。原告訴請撤銷訴願決定及原處分，及請求被告應按其
    申請，作成准予提供高雄市於77年間29所編制班國小附設幼
    稚園及前金幼稚園立案法令、立案文號、日期、校名及立案
    核准公文之行政處分，均無理由，應予駁回。至於兩造其餘
    主張，經核與判決結果不生影響，爰不再一一論述，附此敘
    明。
六、據上論結，本件原告之訴為無理由，爰依行政訴訟法第200
    條第2款、第98條第3項前段，判決如主文。
中    華    民    國    94    年     1    月   31     日
                  第三庭審判長法  官   江幸垠
                              法  官   簡慧娟
                              法  官   邱政強
以上正本係照原本作成。
如不服本判決，應於判決送達後20日內向本院提出上訴書狀，其
未表明上訴理由者，應於提起上訴後20日內向本院提出上訴理由
書（須按對造人數附繕本）；如於本判決宣示或公告後送達前提
起上訴者，應於判決送達後20日內補提上訴理由書（須附繕本）
。未表明上訴理由者，逕以裁定駁回。
提起上訴應預繳送達用雙掛號郵票7份（每份34元）。
中　　華　　民　　國　　94　　年　 　1　　月　 31  　 日
                              書記官   藍慶道
